臺灣高等法院高雄分院民事判決　　　　　 100年度再字第10號
再 審 原　告　陳淑美
　　　　　　　陳信甫
共　　　　同
訴 訟 代理人　丁玉雯律師
複 代 理　人　程高雄律師
再 審 被　告　劉永明
訴 訟 代理人　尤中瑛律師
上列當事人間確認抵押權不存在等事件，再審原告對於中華民國
100 年6 月29日本院100 年度上字第55號確定判決提起再審之訴
，本院於民國100 年10月25日言詞辯論終結，判決如下：
    主  文
再審之訴駁回。
再審訴訟費用由再審原告負擔。
    事 實 及 理 由
一、再審原告主張：
  (一)再審原告與再審被告間因確認抵押權不存在等事件，經本院
    100 年度上字第55號（下稱原確定判決）判決確定在案，然
    查原確定判決主要爭執事項為「再審被告於98年1 月13日匯
    款新台幣（下同）1,450,000 元至訴外人邱志生之銀行帳戶
    ，是否依再審原告陳淑美之指示而為？」而原確定判決以證
    人邱志生及張茂任之證詞，及再審原告陳淑美於99年6 、7
    月間曾在再審原告陳信甫所簽發之發票日期98年1 月12日、
    票面金額4,000,000 元、票據號碼002030號、未載到期日之
    本票（下稱系爭本票）上簽名，同意擔任共同發票人等為由
    ，駁回再審原告之上訴而告確定。惟再審被告未將系爭1,45
    0,000 元交付予再審原告乙節，為臺灣高雄地方法院（下稱
    高雄地院）99年度訴字第225 號民事判決（下稱民事一審）
    、高雄地院99年度易字第1591號刑事判決（下稱刑事一審）
    ，及本院100 年度上易字第8 號刑事判決（下稱刑事二審）
    均一致肯認；且邱志生及張茂任之證詞互為矛盾，前後不一
    致，與事實顯然不符，亦為上開民、刑事一審所肯認；原確
    定判決漏未審酌邱志生、張茂任於上開刑事案中之矛盾之證
    詞，自屬就足影響於判決之重要證物，漏未斟酌，至再審原
    告陳淑美是否指示再審被告匯款至邱志生帳戶，此一事實乃
    有利於再審被告，其舉證責任應由再審被告負擔，而原確定
    判決未詳加審酌，認定事實顯有錯誤。
  (二)又再審原告於系爭本票上簽名乙節，能否證明「再審原告陳
    淑美指示再審被告匯款予邱志生」？原確定判決並未說明理
    由卻逕為認定，殊難謂無所瑕疵。況原確定判決認定再審原
    告陳淑美指示再審被告匯款至邱志生帳戶中，係因邱志生及
    張茂任之證詞，而認再審原告陳淑美對張茂任負有債務，然
    再審原告陳淑美究有無指示匯款之事實及其與張茂任間是否
    存在債權債務關係，實有疑義，惟原審亦未就上開事項及債
    務金額如何等事實，加以詳查。而再審原告陳淑美之所以向
    再審被告或張茂任借貸，乃因其家族成員經營之青岱營造有
    限公司（負責人為再審原告之母賴秀鳳）、程藝土木包工業
    即陳清寶（再審原告之父），在經營上之資金需求，惟再審
    原告近日整理其向張茂任借貸時，同時以程藝土木包工業即
    陳清寶之支票為交付，以供張茂任屆發票日兌領之支票共計
    16紙，兌領金額為4,040,000 元，均已全數兌領並無退票情
    形，其金額已遠超過張茂任於前一審及二審程序中所稱1,40
    0,000 元或1,000,000 元之債務金額，從而再審原告陳淑美
    與張茂任間並無存在債權債務關係。原確定判決漏未斟酌此
    足以影響於裁判之重要證物。
  (三)另再審原告陳淑美除已於98年5 月間償還再審被告200,000
    元外，高雄地院民事執行處98年度司執字第127065號清償票
    款執行事件，已執行償還再審被告306,414 元，及臺灣雲林
    地方法院民事執行處100 年司執助乙字第252 號執行陳信甫
    99年7 、8 月及100 年8 、9 月薪餉共81,130元，故總計再
    審原告已償還再審被告587,544 元。
  (四)綜上，爰依民事訴訟法第497 條之規定，提起再審之訴，並
    聲明：(一)原確定判決關於駁回再審原告第一、二審之訴部分
    均廢棄。(二)上開廢棄部分，請求判決如下：1.確認再審被告
    所執有系爭本票中關於1,450,000 元，及自98年5 月12日起
    至清償日止，按年息6%計算之利息債權不存在。2.確認再審
    被告就再審原告陳信甫所有坐落高雄市○○區○○段146 地
    號土地及其上33建號即門牌號碼高雄市旗山區○○○路3 巷
    8 之8 號建物（下稱系爭房地），於98年1 月14日登記，為
    再審被告設定債權總額4,000,000 元之普通抵押權（下稱系
    爭抵押權）中之1,450,000 元，及自98年5 月12日起至清償
    日止，按年息5%計算之利息債權不存在，並塗銷該部分之抵
    押權設定登記。3.再就系爭強制執行事件，關於再審被告聲
    請強制執行之2,550,000 元本息債權中之1,450,000 元，及
    自98年5 月12日起至清償日止，按年息6%計算之利息部分之
    強制執行程序應予撤銷。
二、再審被告則以：再審原告陳述內容與民事訴訟法第497 條規
    定之事由無關，僅係對於原確定判決認定事實職權之爭執；
    又再審原告所提出之支票16紙，為前訴訟程序中所未提出之
    證據，既未曾提出，即無所謂漏未斟酌可言，再審原告顯未
    合法表明再審理由。再者，原確定判決係綜合邱志生、張茂
    任之供述，以及再審原告陳淑美於98年6 、7 月間在本票上
    簽名同意擔任共同發票人係因其確實對張茂任負有債務等情
    ，認定再審原告陳淑美確有指示再審被告匯款予邱志生之事
    實，是上開支票亦不足以動搖原確定判決之認定等語資為抗
    辯，並答辯聲明：再審之訴駁回。
三、查，再審原告於100 年7 月5 日收受本院100 年度上字第55
    號確定判決，而於100 年7 月22日提起本件再審之訴，此業
    經本院調閱上開本院前程序卷查明並有本件再審之訴收狀章
    可稽，故再審原告提起本件再審之訴係於30日之不變期間內
    提起，自屬合法，先予明。
四、原確定判決是否有民事訴訟法第497 條所規定之就足影響於
    判決之重要證物漏未斟酌之情形？
  (一)按民事訴訟法第497 條所稱之「證物」係指物證而言，不包
    含「人證」在內，此觀同法第430 條將證物及證人對稱自明
    （參最高法院29年上字第696 號、23年上字第2951號判例）
    。
    又本條所謂「就足影響於判決之重要證物漏未斟酌」係指
    當事人在前訴訟程序已經提出，第二審確定判決漏未於判決
    理由中斟酌者，或確定判決忽視當事人聲明之證據而不予調
    查，或就依聲請或依職權調查之證據未為判斷者而言，且以
    該證物足以動搖原確定判決之基礎為限。
  (二)再審原告雖主張，原確定判決漏未斟酌證人邱志生、張茂任
    於上開刑事案件中矛盾之證詞，自屬就足影響於判決之重要
    證物漏未斟酌等語，惟查證人邱志生、張茂任之證言，並非
    物證，而為人證，故原確定判決縱未斟酌證人邱志生、張茂
    任於刑事案件之證言，亦與民事訴訟法第497 條所規定之「
    就足影響於判決之重要證物漏未斟酌」之再審事由不合。
  (三)再審原告雖提出程藝土木包工業即陳清寶所簽發之供張茂任
    兌領之兌領金額合計404 萬元之支票16張為證據，主張再審
    原告陳淑美無積欠張茂任債務，故陳淑美不可能指示再審被
    告匯款至邱志生之帳戶，故原確定判決漏未斟酌此16張支票
    ，自屬漏未斟酌足以影響於判決之重要證物等語，惟查，再
    審原告於前程序並未提出上開16張支票以證明其未積欠張茂
    任債務，亦未聲請調查有以此16張支票清償張茂任債務，是
    依前開說明，並不能認原確定判決有就足影響於判決之重要
    證物漏未斟酌之情事，且再審原告反而於前程序自承再審原
    告陳淑美尚積欠張茂任債務，而因張茂任收取之利息較高，
    陳淑美因不堪此高額之利息負荷而希望張茂任找到利息較低
    之金主，張茂任遂介紹再審被告與陳淑美認識，陳淑美乃向
    再審被告要求借款300 萬元而發生本件糾紛等語（見前程序
    一審卷第161 頁）。是再審原告此部分再審之主張並非可採
    。
  (四)再審原告其餘主張，係對原確定判決認定事實之職權行使之
    指摘，與「就足影響於判決之重要證物漏未斟酌」之再審事
    由並不相符。
五、綜上所述，再審原告提起本件再審之訴為無理由，應予駁回
    。
六、兩造其餘攻擊防禦之方法，與判決之結果不生影響，爰不予
    論述，併此明。
七、據上論結，本件再審之訴為無理由，依民事訴訟法第505 條
    、第449 條第1 項、第78條、第85條第1 項前段，判決如主
    文。
中    華    民    國  100     年    11    月    8     日
                              民事第五庭
                                  審判長法官 簡色嬌
                                  法      官 林紀元
                                  法      官 黃科瑜
以上正本證明與原本無異。
本判決不得上訴。
中    華    民    國  100     年    11    月    9     日
                                  書  記  官 彭筱瑗